【裁判字號】    90,上訴,4188
【裁判日期】    901231
【裁判案由】    偽造文書
【裁判全文】
臺灣高等法院刑事判決                            九十年度上訴字第四一八八號
    上  訴  人  甲○○
    即自訴人
    被      告  乙○○○興業股份有限公司
    兼右代表人  丙○○
右上訴人因被告偽造文書案件，不服臺灣臺北地方法院九十年度自字第九０一號，中
華民國九十年十二月三日第一審判決，提起上訴，本院判決如左：
    主  文
上訴駁回。
    理  由
一、自訴意旨略以：自訴人自民國七十七年七月起任職於國總企業股份有限公司，又
    於七十八年三月起兼任乙○○○興業有限公司業務經理，但只領取一份薪資，迄
    八十六年六月離職，被告丙○○為被告乙○○○興業股份有限公司（下稱國總公
    司）及成功房屋仲介股份有限公司（下稱成功公司）之負責人，明知自訴人甲○
    ○僅在被告國總公司工作，並未在成功公司工作，亦未支領成功公司之薪資，竟
    以成功公司名義虛列自訴人於八十五年一、二、三月領取新臺幣六千六百元之薪
    資，並制作不實之各類所得扣繳暨免扣繳憑單，且偽造造自訴人之簽名收據等情
    ，因認被告等涉有偽造文書罪嫌云云。
二、按同一案件，經檢察官依第二百二十八條規定開始偵查者，不得再行自訴；又不
    得提起自訴而提起者，應諭知不受理之判決，刑事訴訟法第三百二十三條第一項
    前段及第三百三十四條分別定有明文。次按起訴程序違背規定者，應諭知不受理
    判決，此規定於自訴程序亦準用之，刑事訴訟法第三百零三條第一款、第三百四
    十三條定有明文。又法人為刑事被告，除有明文規定外，在實體法上不認其有犯
    罪能力，在程序法上不認其有當事人能力，故以法人為被告而起訴，其程序即屬
    違背規定，最高法院五十四年度臺上字第一八九四號、七十二年度臺上字第四一
    九○號分別著有判例可資參照。
三、原審法院經調查結果，以上訴人自訴被告丙○○部分之犯罪事實，前經上訴人於
    八十九年六月一日向臺灣臺北地方法院檢察署提出告訴，經檢察官偵查後，於八
    十九年十一月廿一日以八十九年度偵字第一○九四二號案為不起訴處分，有該案
    不起訴處分書一紙在卷可憑，並經上訴人於自訴狀中陳明無訛，是自訴人對同一
    案件，於檢察官依刑事訴訟法第二百二十八條規定開始偵查後之九十年十一月廿
    一日再行自訴，其自訴於法未合；而被告國總公司為公司組織之法人，並非自然
    人，而上訴人所訴之偽造文書等犯罪行為，法律上又無對於法人處罰之特別規定
    ，在程序法上自亦無當事人能力，上訴人對之提起自訴，顯屬違背規定；爰不經
    言詞辯論，逕為不受理之諭知，經核於法洵無違誤。上訴意旨以其向臺灣臺北地
    方法院檢察署告訴被告丙○○偽造文書乙案，檢察官不起訴處分後，其已於八十
    九年十二月十八日聲請再議，經原檢察官於九十年一月十五日發文臺灣高等法院
    檢察署，因迄今未見臺灣高等法院檢察署處分書，方提起本件自訴，檢察官應停
    止偵查，交由地方法院刑事庭審理等語，顯與前揭法律規定不合，自無理由，應
    予駁回，並不經言詞辯論為之。
據上論斷，應依刑事訴訟法第三百六十八條、第三百七十二條，判決如主文。
中      華      民      國    九  十    年 十二     月    三十一    日
                              臺灣高等法院刑事第二十三庭
                                  審判長法  官 黃  瑞  華
                                        法  官 雷  雯  華
                                        法  官 宋      祺
右正本證明與原本無異。
如不服本判決應於收受送達後十日內向本院提出上訴書狀，其未敘述上訴之理由者並
得於提起上訴後十日內向本院補提理由書（均須按他造當事人之人數附繕本）。
                                        書記官 蔡  慧  娟
中      華      民      國    九十一    年      元      月      三      日


司法院資訊處製作；財團法人民間司法改革基金會備份。
